臺灣臺南地方法院刑事判決
109年度易字第1437號
公  訴  人  臺灣臺南地方檢察署檢察官
被      告  宋沛君





選任辯護人  王捷歆律師（法扶律師）
上列被告因竊盜案件，經檢察官提起公訴（109年度偵字第6926
號、第19289號、第19796號），本院判決如下：
    主  文
宋沛君犯竊盜罪，共貳罪，均累犯，各處拘役貳拾日，如易科罰
金，均以新臺幣壹仟元折算壹日。應執行拘役參拾日，如易科罰
金，以新臺幣壹仟元折算壹日。
其餘被訴部分無罪。
    犯罪事實
一、宋沛君意圖為自己不法所有，基於竊盜之犯意，分別為下列
    犯行：
　㈠於民國109年8月11日11時9分許，在臺南市○○區○○路000號「
    衛生福利部嘉南療養院」（下稱嘉南療養院）1樓大廳休息
    區，見陳建翔將其所有行動電話1支（外包覆行動電話皮套1
    只，皮套內另有電話卡2張）放在左側空椅上疏於看管，認
    有機可乘，徒手竊取該之，得手後先將之藏放在醫院滅火器
    旁木櫃內，再於離開嘉南療養院時將竊得物品取出攜走，並
    駕駛車號000-000號普通重型機車離去。
　㈡於109年8月21日8時50分許，駕駛車號000-000號普通重型機
    車，行經臺南市○○區○○街000號「北海道生鮮超市」前，見
    李宋蘭所有之行動電話1支放在機車鑰匙孔旁置物處無人看
    管，認有機可乘，徒手竊取之，得手後隨即駕駛車號000-00
    0號普通重型機車離去。
二、案經陳建翔訴由臺南市政府警察局歸仁分局、李宋蘭訴由臺
    南市政府警察局永康分局報告臺灣臺南地方檢察署檢察官偵
    查起訴。
    理  由
壹、有罪部分：
一、本案下列所引之供述證據，檢察官、被告宋沛君於本院依法
    調查上開證據之過程中，均已明瞭其內容而足以判斷有無刑
    事訴訟法第159條第1項不得為證據之情事，而於本院準備程
    序及本案言詞辯論程序就相關事證之證據能力均未聲明異議
    ，本院審酌該等證據作成時之情況，並無違法取證或其他瑕
    疵，認為適於作為本案認定事實之依據，該等供述證據自得
    為本案之證據使用。其餘引用之非供述證據，均與本案犯罪
    待證事實具有證據關聯性，且無證據證明有何違法取證之情
    事，並經本院於審理期日依法踐行調查證據程序，亦得為本
    案之證據使用，先予敘明。
二、上開犯罪事實，業據被告於本院審理時坦承不諱，核與證人
    即告訴人陳建翔、李宋蘭於警詢之證述情節相符，並有現場
    暨監視器錄影翻拍照片8張（警2卷第23至29頁）、現場路口
    監視器錄影翻拍照片4張（警2卷第31至33頁）、車輛詳細資
    料報表【車號：000-000號】1份（警2卷第35頁）、現場暨
    監視器錄影翻拍照片16張（警3卷第17至19、23至33頁）、
    現場路口監視器錄影翻拍照片2張（警3卷第21頁）、臺南市
    政府警察局永康分局扣押筆錄、扣押物品目錄表、贓物認領
    保管單（警3卷第35至45頁、第47頁）各1份附卷可參，足見
    被告之任意性自白與事實相符，應堪採信。本案事證明確，
    被告上開竊盜犯行，堪以認定，應予依法論科。
三、論罪科刑：
　㈠核被告所為，均係犯刑法第320條第1項之竊盜罪。被告所犯
    上開2罪，犯意各別，行為互殊，應予分論併罰。
　㈡按依司法院釋字第775號解釋解釋文及理由意旨，係指構成累
    犯者，不分情節，一律加重最低本刑，於不符合刑法第59條
    所定要件之情形下，致生行為人所受之刑罰超過其所應負擔
    罪責之個案，不符罪刑相當原則、比例原則。於此範圍內，
    在刑法第47條第1項修正前，為避免發生上述罪刑不相當的
    情形，法院就該個案應裁量是否加重最低本刑。依此，該解
    釋係指個案應量處最低法定刑、又無法適用刑法第59條規定
    減輕之情形，法院應依此解釋意旨裁量不予加重最低本刑，
    並非指前案為同性質之案件始有累犯加重之適用（最高法院
    109年度台上字第518號、第296號判決意旨參照）。經查，
    被告前因施用毒品等案件，經本院以105年度聲字第654號裁
    定定應執行有期徒刑6月確定，於105年4月22日易科罰金執
    行完畢出監等情，有臺灣高等法院被告前案紀錄表1份可憑
    。從而，被告於有期徒刑執行完畢後，5年以內故意再犯本
    案有期徒刑以上之刑之各罪，均為累犯。被告前既因刑事案
    件，經法院判處罪刑確定，且經執行完畢，其理應產生警惕
    作用，返回社會後能因此自我控管，不再觸犯有期徒刑以上
    之罪。然被告卻於有期徒刑執行完畢後5年內，即故意再犯
    本案各罪，足見其有其特別惡性，且前罪之徒刑執行毫無成
    效，對於刑罰之反應力顯然薄弱，又本案各罪並無適用刑法
    第59條規定減輕之餘地，亦無加重最低法定刑有罪刑不相當
    之情形，故認有必要依刑法第47條第1項之規定，均加重其
    刑。
　㈢被告辯護人雖辯稱被告因罹患精神疾病，致其行為時有辨識
    行為違法或依其辨識而行為之能力有所欠缺或顯著減低之情
    形等語。惟經本院囑託嘉南療養院對被告為精神鑑定，被告
    於鑑定過程拒不配合，致該院無法完成鑑定，嗣經被告辯護
    人聲請另送高雄市立凱旋醫院鑑定，被告當庭表示不希望再
    送精神鑑定等語（本院卷第249頁）。又被告於本院另案竊
    盜案件（109年度簡上字第46號），經法院囑託嘉南療養院
    對被告為精神鑑定，鑑定結論為：針對竊盜案件，被告在認
    知準則與辨識準則上，並未達到因精神障礙或心智缺陷而有
    辨識其行為違法或依其辨識而行為明顯受損之情形，有嘉南
    療養院109年10月27日嘉南司字第1090008201號函暨精神鑑
    定報告書1份在卷可查（本院卷第41至53頁）。本院考量前
    述鑑定報告之鑑定日期為109年5月4日，距離被告本案行為
    日未滿4個月，應具有參考價值，且被告於本案拒絕接受精
    神鑑定，故難認被告於行為時有因精神障礙或其他心智缺陷
    ，致其辨識行為違法或依其辨識而行為之能力有所欠缺或顯
    著減低之情形，而無刑法第19條第1項或第2項之適用，附此
    說明。
　㈣爰審酌被告為圖小利，恣意竊取他人之物品，未尊重他人財
    產權，所為實屬不該；惟念其犯後坦承犯行，態度尚可；並
    考量被告已與告訴人陳建翔達成和解，賠償告訴人陳建翔新
    臺幣（下同）2,000元完畢，有和解書1份在卷可參（本院卷
    第271頁），告訴人李宋蘭之行動電話則已由警方發還，有
    贓物認領保管單1份附卷可憑（警3卷第47頁）；參以被告有
    數次竊盜前科，有臺灣高等法院被告前案紀錄表1份附卷可
    考，素行不良；復斟酌被告之竊盜動機、目的、手段、竊取
    財物之價值；兼衡被告患有妄想型思覺失調症，領有中華民
    國身心障礙證明【障礙等級：輕度】（偵1卷第133、135頁
    ），暨其自陳教育程度為大學畢業，未婚，之前在做生意，
    無人需其扶養，家庭經濟狀況普通（本院卷第258頁）等一
    切情狀，分別量處如主文所示之刑，並均諭知易科罰金之折
    算標準，暨定其應執行刑，及諭知易科罰金之折算標準，以
    資警惕。
四、沒收：
　㈠被告就犯罪事實一㈠之犯罪所得，原應依刑法第38條之1第1項
    前段、第3項規定宣告沒收、追徵，惟被告已與告訴人陳建
    翔達成和解，並賠償2,000元完畢，業如前述，該和解雖非
    屬刑法第38條之1第5項規定之將犯罪所得合法發還被害人之
    無庸諭知沒收情形，惟被告實際賠償告訴人陳建翔損害之和
    解結果，與將犯罪所得發還告訴人陳建翔之結果相當，是本
    件因上開和解結果，已達沒收制度剝奪被告犯罪所得之立法
    目的，如仍對被告為犯罪所得之沒收諭知，顯有過苛之虞，
    爰依刑法第38條之2第2項之規定，不予宣告沒收。
　㈡被告就犯罪事實一㈡之犯罪所得，業經員警發還告訴人李宋蘭
    ，業如前述，爰依刑法第38條之1第5項規定，不予宣告沒收
    。
貳、無罪部分：
一、公訴意旨略以：被告於109年3月21日0時7分許，在臺南市安
    南區長和路2段12巷「臺南市立安南醫院」（下稱安南醫院
    ）旁道路，持客觀上足對人之生命、身體、安全構成威脅，
    具有危險性之兇器鐵製扳手1把，拆卸傅志卿所有停放在該
    處車號000-000號普通重型機車之整流器，尚未得手之際，
    即為傅志卿發現並加以喝斥，宋沛君便駕駛車號000-0000號
    普通重型機車離去。因認被告所為，係犯刑法第321條第2項
    、第1項第3款之攜帶兇器竊盜未遂罪嫌等語。
二、按犯罪事實應依證據認定之，無證據不得認定犯罪事實；檢
    察官就被告犯罪事實，應負舉證責任，並指出證明之方法；
    不能證明被告犯罪者，應諭知無罪之判決，刑事訴訟法第15
    4條第2項、第161條第1項、第301條第1項分別定有明文。次
    按被害人就被害經過所為之陳述，其目的在於使被告受刑事
    訴追處罰，與被告處於絕對相反之立場，其陳述或不免渲染
    、誇大。是被害人縱立於證人地位具結而為指證、陳述，其
    供述證據之證明力仍較與被告無利害關係之一般證人之陳述
    為薄弱。從而，被害人就被害經過之陳述，除須無瑕疵可指
    ，且須就其他方面調查又與事實相符，亦即仍應調查其他補
    強證據以擔保其指證、陳述確有相當之真實性，而為通常一
    般人均不致有所懷疑者，始得採為論罪科刑之依據，非謂被
    害人已踐行人證之調查程序，即得恝置其他補強證據不論，
    逕以其指證、陳述作為有罪判決之唯一證據（最高法院 95
    年度台上字第6017號判決意旨參照）。
三、公訴意旨認為被告涉犯上開罪嫌，無非係以被告於警詢、偵
    查中之供述、證人即被害人傅志卿之證述、車號000-0000號
    普通重型機車之車輛詳細資料報表、現場路口監視錄影翻拍
    照片、現場照片及傅志卿提出之機車特寫照片等，為其主要
    論據。訊據被告雖坦承有於上開時間、地點，出現在傅志卿
    之935-MGB號普通重型機車旁邊，然堅決否認有何攜帶兇器
    竊盜未遂犯行，辯稱：我當時是在那邊吸毒，不是要偷東西
    等語。
四、經查：
　㈠被告有於上開時間、地點，出現在傅志卿所有機車旁邊，後
    來被告駕駛車號000-0000號普通重型機車離去等事實，為被
    告及其辯護人於本院審理時所不爭執（本院卷第250頁），
    核與證人傅志卿於警詢、偵查之證述情節相符，並有車輛詳
    細資料報表【車號：000-0000號】1份（警1卷第20頁）、現
    場照片2張（警1卷第21頁）、現場路口監視器錄影翻拍照片
    2張（警1卷第22頁）附卷可佐，上開事實，固堪認定。然前
    揭證據至多僅能證明被告有於上開時間出現在傅志卿機車旁
    ，尚不足以認定被告有竊取傅志卿機車整流器未遂之事實。
　㈡證人傅志卿於警詢、偵查中證稱：當天我把機車停在安南醫
    院旁邊，我是醫院的人員，當時下班我要去牽機車，遠遠看
    到一個嫌犯蹲在我的機車旁邊，我以為他在吃便當，走近一
    看發現他拿一個扳手在我的機車排氣管處轉動，感覺是在拆
    螺絲，當時我已經站在他身旁，他還沒有發現，所以我看得
    很清楚，然後我就用臺語喊「你在做什麼」，對方站起來面
    對我用臺語說「沒有」，當時我就看到他的長相，我就大聲
    臺語說「還說沒有，我都看到了」，然後對方就嚇到往後走
    去牽他機車往安定方向走了，他在發動機車時，我就在後面
    說「你別跑，我都看到了」，我拿起手機要拍照，但拍到模
    糊的照片，就往前記下他的車牌，我有檢查機車的避震器、
    排氣管，當時沒發現異狀，可是總覺得怪怪的，就再仔細檢
    查一次，發現整流器的電線外露，我循線查看，發現固定整
    流器的螺絲掉了一顆，因那個痕跡是新的，所以應該是被告
    所拆卸等語（警1卷第6至7頁、偵1卷第33至34頁）。傅志卿
    之指訴雖始終一致，然依據前揭說明，仍應調查其他補強證
    據，以查明是否與事實相符。公訴人雖提出現場照片及傅志
    卿當庭提出之機車特寫照片、類似被告所持扳手之照片共8
    張為證（警1卷第21頁、偵1卷第123至125頁）。然上開照片
    僅能證明傅志卿之機車整流器螺絲有遭他人拆卸，尚不足以
    證明該螺絲是遭被告拆卸，亦無從證明被告有持鐵製扳手蹲
    在傅志卿之機車旁邊。因此，公訴人除傅志卿之證述外，並
    未提出任何補強證據以增強或擔保傅志卿陳述之證明力，尚
    難僅憑傅志卿之證述，認定被告有為本案犯行。
　㈢按認定犯罪事實應依證據，為刑事訴訟法所明定，故被告否
    認犯罪事實所持之辯解，縱屬不能成立，仍非有積極證據足
    以證明其犯罪行為，不能遽為有罪之認定（最高法院107年
    度台上字第3910號判決意旨參照）。經查，被告雖於偵查中
    供稱：我當時是在那邊吸毒，但我又不敢跟警察講，我趕快
    走是因為我怕被查緝吸毒等語（偵1卷第128頁）。然施用毒
    品是法律所禁止之行為，且被告曾因施用毒品經法院裁定觀
    察、勒戒及強制戒治，亦曾因施用毒品經法院判決有罪確定
    且執行完畢，有臺灣高等法院被告前案紀錄表1份在卷可佐
    。又安南醫院為24小時營業，該院旁之道路即使深夜依然可
    能有不特定人出入，殊難想像被告會在安南醫院旁道路上公
    然施用毒品，故其上開辯解，尚難採信。惟依前揭說明，本
    件既缺乏積極證據足以認定被告犯罪，自不能遽為有罪之認
    定，附此說明。
五、綜上所述，依公訴意旨所憑事證，尚不足使本院達於通常一
    般之人均不致有所懷疑，而得確信被告有為上開攜帶兇器竊
    盜未遂犯行之有罪心證程度，基於無罪推定及證據裁判原則
    ，被告此部分犯罪即屬不能證明，依據前揭說明，自應為無
    罪之諭知。
據上論斷，應依刑事訴訟法第299條第1項前段、第301條第1項前
段，判決如主文。
本案經檢察官黃信勇提起公訴，檢察官蘇榮照、紀芊宇到庭執行
職務。
中　　華　　民　　國　　110 　年　　11　　月　　30　　日
　　　　　　　　　刑事第十一庭  法　官　張郁昇
以上正本證明與原本無異。
如不服本判決應於收受本判決後20日內向本院提出上訴書狀，並
應敘述具體理由。其未敘述上訴理由者，應於上訴期間屆滿後20
日內向本院補提理由書狀（均須按他造當事人之人數附繕本）「
切勿逕送上級法院」。 
　　　　　　　　　　　　　　　　書記官  黃敏純
中　　華　　民　　國　　110 　年　　11　　月　　30　　日
附錄本案論罪科刑法條：
中華民國刑法第320條
意圖為自己或第三人不法之所有，而竊取他人之動產者，為竊盜
罪，處5年以下有期徒刑、拘役或50萬元以下罰金。
意圖為自己或第三人不法之利益，而竊佔他人之不動產者，依前
項之規定處斷。
前二項之未遂犯罰之。